【裁判字號】    92,訴,7
【裁判日期】    920506
【裁判案由】    違反護照條例等
【裁判全文】
臺灣桃園地方法院刑事判決                              九十二年度訴字第七號
    公  訴  人  臺灣桃園地方法院檢察署檢察官
    被      告  丙○○
右列被告因違反
號），本院判決如左︰
    主  文
丙○○共同連續行使偽造私文書，足以生損害於公眾及他人，處有期徒刑伍月，如易
科罰金，以佰元折算壹日。
扣案之冒名「乙○○」編號000000000號之護照壹本、變造「乙○○」國民
身分證上「丙○○」之相片壹枚及未扣案之偽造乙○○名義之切結書壹紙均沒收。
    事  實
一、緣丙○○係大陸地區人民，與台灣地區人民甲○○結婚後，於民國九十年五月二
    十五日以依親名義來台，於九十一年七月下旬某日，在台北市饒河夜市附近認識
    一年約三十七歲真實年籍姓名不詳之陳先生，乃欲到美國工作，遂與「陳先生」
    共同基於變造國民身分證以申請護照之犯意、行使偽造文書概括犯意聯絡，由丙
    ○○支付人民幣四十萬元之代價以取得中華民國護照、入境美國之簽證後，丙○
    ○乃交付「陳先生」六張相片，「陳先生」即將之換貼於自不詳管道取得之乙○
    ○遭竊之身分證上，而變造「乙○○」之國民身分證一枚後，持該變造「乙○○
    」身分證委請不知情之旅行社業者劉克敏於九十一年七月二十二日前某時日填寫
    「乙○○」欲申請護照一式兩聯之中華民國普通護照申請書，並在「照片浮貼處
    」欄內貼上丙○○之相片，而偽造該中華民國普通護照申請書之私文書，並於九
    十一年七月二十二日將該偽造之中華民國普通護照申請書與丙○○之相片一紙提
    出外交部領事事務局，而行使該偽造私文書；外交部領事事務局之承辦公務人員
    旋依該不實之中華民國普通護照申請書上所載之資料以電腦繕打登錄，並於護照
    申請書上加蓋相關戳記配賦護照，再經掃瞄照片後，將護照申請書上相關資料連
    同照片列印於護照資料標籤頁上黏貼於護照，而於九十一年七月二十三日核發申
    請人為「乙○○」相片為「丙○○」之第000000000號之中華民國護照
    予「乙○○」，並將護照申請書以光碟掃瞄存檔，足以生損害於「乙○○」本人
    及外交部對於護照管理之正確性。「陳先生」並在前開護照上偽簽「乙○○」之
    署押一枚，進而於九十一七月二十六日將上開冒名領得之「乙○○」護照交付與
    不知情之喜達旅行社承辦人員，佯稱「乙○○」欲參加該旅行社之美西旅遊團，
    請不知情之喜達旅行社人員代為辦理美國簽證並購買來回機票，喜達旅行社之不
    知情承辦人員遂以「乙○○」名義填寫美國簽證申請表，並提出於台北市○○路
    之美國在台協會取得美國簽證而行使該偽造之美國簽證申請表之私文書，美國在
    台協會因而於九十一年八月一日據以核發「乙○○」赴美簽證，足以生損害於「
    乙○○」及美國在台協會對於赴美簽證管理之正確性。因丙○○欲跳機在美國打
    工，遂由該陳性男子冒用「乙○○」之名義簽署欲脫隊單獨行動之切結書後交給
    丙○○，迨抵達美國後交給領隊，均足以生損害於「乙○○」及喜達旅行社。不
    知情之喜達旅行社人員遂在九十一年八月八日二十三時十一分前數十分許，在桃
    園中正國際機場第二期航廈將上開以變造身分證申請得之冒名「乙○○」護照、
    台北─舊金山來回之長榮航空公司機票交付丙○○，欲利用長榮航空公司之BR16
    班機之航空器運送非契約應載之丙○○前往美國，嗣丙○○在通過中正機場第二
    航廈出境檢查檯時為證照查驗人員察覺有異而查獲致未闖關出境成功，並在其隨
    身行李中扣得偽造「乙○○」名義之切結書、冒名申請之「乙○○」護照一本、
    變造之「乙○○」身分證一枚。
二、案經內政部警政署航空警察局移送臺灣桃園地方法院檢察署檢察官偵查起訴。
    理  由
一、右揭事實，業據被告丙○○於警偵訊及本院審理中坦承不諱，並經證人乙○○於
    本院審理中證稱：伊之身分證在九十一年七月間曾經在自己所開設之卡拉ＯＫ店
    內之抽屜遺失，遺失後有申請補發，沒有申請過護照也無遺失護照等語。經檢察
    官將扣案之署名「乙○○」照片為「丙○○」之護照送請外交部領事事務局鑑定
    結果，該局函覆稱：所檢送之乙○○之第000000000號護照確實有本於
    九十一年七月二十三日核發，且經本局以專業儀器鑑定結果，此護照並未經偽造
    、變造。另經比對上述護照之照片人像與戶政事務所之口卡資料後發現不符，該
    護照顯係(一)以變造乙○○身分證冒領得逞，或(二)嫌犯以葉女照片向戶政單位冒領
    黃女身分證，再持該身分證向本局申請護照等語，此有該局九十一年八月三十日
    領一字第○九一五二三四七三七○號函暨所附署名「乙○○」相片為「丙○○」
    之中華民國普通護照申請書在卷可稽。可見「陳先生」係持自不詳管道取得之乙
    ○○身分證後，將被告丙○○之照片換貼在該身分證上予以變造完成後，在持以
    申請護照、美國簽證無誤。被告丙○○既未冒名前往美國工作，則取得變造證件
    、護照等自在其與「陳先生」共犯之犯意聯絡範圍內，此外，尚有冒名乙○○名
    義之切結書影本、變造之乙○○身分證一枚、護照（內有偽造乙○○之署押一枚
    及美國簽證）在卷可稽，從而本件事證明確，被告犯行，堪以認定。
二、查被告丙○○為圖自台灣地區出境至美國，而推由「陳先生」持變造之「乙○○
    」身分證，冒名「乙○○」向外交部領事事務局申請護照，並進而由「陳先生」
    以乙○○名義參加喜達旅行社之美西旅遊團，由不知情之旅行社代向美國在台協
    會申請簽證，且冒名「乙○○」簽下不隨團旅遊之切結書，核被告丙○○所為，
    係犯刑法第二百十六條、第二百十條之行使偽造私文書罪（冒名申請護照與美國
    簽證所填載之護照申請書、簽證申請書）、刑法第二百十條之偽造私文書（偽造
    切結書）、第二百十七條偽造署押罪、護照條例第二十三條第二項、第一項之變
    造國民身分證申請護照罪、入出國及移民法第五十三條第二項、第一項之罪。公
    訴人認被告行使變造國民身分證部分，係犯刑法第二百十二條之變造特種文書罪
    部分，就此行為護照條例第二十三條第一項、第二項已經有特別規定，自應適用
    護照條例第二十三條第一項、第二項之規定，起訴法條即有未洽，應予辯稱。被
    告偽造「乙○○」署押後進而偽造中華民國普通護照申請書、美國簽證申請書等
    私文書而持以行使，其偽造文書低度行為、偽造署押之部分行為分別為行使之高
    度行為、偽造文書之全部行為所吸收，均不另論罪。被告利用不知情之旅行社人
    員代向外交部領事事務局申請護照、向美國在台協會申請簽證所為之行使偽造私
    文書行為及在機場交付證件機票利用航空器運送非運送契約應載之人部分之犯行
    ，係間接正犯。被告與「陳先生」就上開犯行有意聯絡與行為分擔均為共同正犯
    。被告先後二次之行使偽造文書之犯行，均時間緊接，犯罪構成要件相同顯係基
    於概括犯意反覆為之，為連續犯，應依刑法第五十六條之規定，以刑法第二百十
    六條第二百十條之行使偽造私文書之一罪論並加重其刑。被告所犯上開各罪均係
    為達使丙○○非法出境至美國工作之目的，各罪間有方法結果之牽連關係，為牽
    連犯，應依刑法第五十五條之規定，從一重之刑法第二百十六條、第二百十條之
    行使偽造私文書罪處斷。公訴人就被告冒名「乙○○」向美國在台協會申請美國
    簽證及冒名「乙○○」書立切結書部分雖漏未起訴，惟此部分與起訴並經本院為
    有罪判決部分有連續犯、牽連犯之裁判上一罪關係，本院自應併予審究。爰審酌
    被告之前科、素行，犯罪之動機、手段、犯罪對於我國證照管理入出境管理所生
    之危害及其犯後均坦承犯行，態度尚稱良好等等一切情狀，量處如主文所示之刑
    ，並諭知易科罰金之折算標準。
三、扣案之冒名「乙○○」編號000000000號之護照一本係被告丙○○所有
    因犯罪所得之物，而變造「乙○○」國民身分證上「丙○○」之相片一枚及未扣
    案之偽造乙○○名義之切結書一紙係被告丙○○所有供犯罪所用之物，業據被告
    丙○○供明，該切結書雖未扣案，然無證據證明已經滅失，均應依刑法第三十八
    條第一項第三款、第二款規定宣告沒收。
據上論斷，應依刑事訴訟法第二百九十九條第一項前段、第三百條，刑法第二十八條
、第五十六條、第二百十條、第二百十六條、第二十六條前段、第五十五條、第四十
一條第一項前段，入出國及移民法第五十三條第二項、第一項、護照條例第二十三條
第一項、第二項，罰金罰鍰提高標準條例第二條，判決如主文。
本案經檢察官魏雯祈到庭執行職務。
中      華      民      國      九十二      年    五    月      六      日
                                  臺灣桃園地方法院刑事第五庭
                                      法  官    林  孟  宜
右正本證明與原本無異
如不服本判決書應於送達後十日內向本院提出上訴狀
                                      書記官    □  □  □
中      華      民      國      八十        年    □□    月    □□    日


司法院資訊處製作；財團法人民間司法改革基金會備份。
